---
title: "Análise de Correspondências Simples"
output:
  html_document:
    df_print: paged
---

Análise de Correpondência é uma técnica não supervisionada que busca diagnosticar relação entre variáveis qualitativas, usando para tal tabelas de contigência com as frequencias das associações.
Na simples temos apenas duas variáveis e chamamos de ANACOR.QUando há mais que 2 chamamos de análise de corrrespondencia multipla.

Dados do exemplo:
```{R}
data = read.csv("data/perfil_investidor.csv")
```

As duas variáveis serão perfil e aplicação.

Tabela de frequência observadas:
```{R}
tab = table(data$perfil,data$aplicacao)
print(tab)
```


Teste qui-quadradro: associação entre as variáveis se dão de forma aleatória?

Hipotose nula: as variáveis qualitativas se associam de forma aleatória
hipotese alternativa: as variáveis qualitativas Não se associam de forma aleatória

Problema do teste qui-quadrado: quanto maior amostra maior o teste qui-quadrado

```{r message=FALSE, warning=FALSE}
teste_qui_quadrado <- chisq.test(tab)
teste_qui_quadrado
```

Adicionado os totais das linahs e colunas:
```{R}
tabela = tab
tabela = cbind(tabela, Total = rowSums(tabela))
tabela = rbind(tabela, Total = colSums(tabela))
print(tabela)
```

Tabela de frequências esperadas (probabilidades):

```{R}
tabela_freq_esperadas = data.frame(matrix(NA, nrow=3, ncol=3))
for (row in 1:3){
  for(col in 1:3){
    tabela_freq_esperadas[row,col] = ( tabela[row,4]*tabela[4,col] )/ tabela[4,4]
  }
}
colnames(tabela_freq_esperadas) = colnames(tab)
rownames(tabela_freq_esperadas) = rownames(tab)
tabela_freq_esperadas
```
O teste qui-quadrado também nos fornece as frequencias esperadas:

```{r}
teste_qui_quadrado$expected
```

Matriz de resíduos (diferença do observado com o esperado, assim a soma dos resíduos sempre será zero):

```{r}
residuos =  tab-tabela_freq_esperadas
print(residuos)
```

Qui-quadradro será dado pela soma dos residuos ao quadrado divido pelos valores esperados:

```{r}
tabela_qui_quadrado = residuos^2 / tabela_freq_esperadas
sum(tabela_qui_quadrado)
```

31.76416 está acima ou abaixo do valor crítico?
graus de liberdade (df) da tabela de contigência = (linhas-1)*(colunas-1) = 4

5% de significância (= 95% de confiânca):
```{r}
qchisq(p=0.05, df =4, lower.tail=F)
```

9.487729 é chamado qui-quadrado crítico.
Como 31.76416 é maior que 9.487729 rejeitamos a hipótese nula e ficamos com a hipótese alternativa. Podemos fazer o contrário também, encontrar o p-value para 31.76416:

```{r}
pchisq(q=31.76416, df =4, lower.tail=F)
```
2.137599e-06 é bem menor que 0.05, assim rejeitamos a hipótese nula.

resíduos padrozinados:
```{r}
residuos_padronizados = residuos/sqrt(tabela_freq_esperadas)
residuos_padronizados
```

A função qui-quadrado também nos fornece os resíduos padronizados:
```{r}
teste_qui_quadrado$residuals
```

resíduos padrozinados ajustados:

```{r}
residuos_padronizados_ajustados = data.frame(matrix(NA, nrow=3, ncol=3))
for (row in 1:3){
  for(col in 1:3){
    denominador = ( (1-tabela[row,4]/tabela[4,4]) * (1-tabela[4,col]/tabela[4,4])  )
    residuos_padronizados_ajustados[row,col] = residuos_padronizados[row,col] / sqrt(denominador)
  }
}
colnames(residuos_padronizados_ajustados) = colnames(tab)
rownames(residuos_padronizados_ajustados) = rownames(tab)
residuos_padronizados_ajustados

```

O teste qui-quadrado também nos fornece os rediduos padronizados ajustados:

```{r}
teste_qui_quadrado$stdres
```




Mapa perceptual é uma espécia de plot da tabela de contigência


