---
title: "Análise de Correspondências Simples - Anacor"
output:
  html_document:
    df_print: paged
---

Inércia Principal total é dada por:

$I_t = \frac{J-Q}{Q}$

Sendo Q o número de varáveis e J o número de categorias. A dimensão será dada por J-Q;

Dados do exemplo e iremos considerar: perfil, aplicação e estado cívil.
```{R}
data = read.csv("data/perfil_ACM.csv")
```

Teste qui-quadradro: associação entre as variáveis se dão de forma aleatória?

Hipotose nula: as variáveis qualitativas se associam de forma aleatória
hipotese alternativa: as variáveis qualitativas Não se associam de forma aleatória

Teste qui-quadrado entre perfil e estado civil:
```{r message=FALSE, warning=FALSE}
chisq.test(table(data$perfil,data$estado_civil))
```

Teste qui-quadrado entre perfil e Aplicação:
```{r message=FALSE, warning=FALSE}
chisq.test(table(data$perfil,data$aplicacao))
```

Teste qui-quadrado entre Aplicação e estado cívil:
```{r message=FALSE, warning=FALSE}
chisq.test(table(data$estado_civil,data$aplicacao))
```

Criando a Matriz binária:

```{r message=FALSE, warning=FALSE}
library(cabootcrs)
binaria = getindicator(Xinput = data[, 2:4])
```

Anacor:
```{r message=FALSE, warning=FALSE}
library(FactoMineR)
CA(binaria)
```
matriz de burt é uma grande tabela que contém todas tabelas de contigências:
```{r message=FALSE, warning=FALSE}
library(cabootcrs)
burt = t(binaria)%*%binaria

# ou também podemos fazer:
burt = getBurt(Xinput = data[, 2:4])
```

Se quisermos para perceputal de observações e categorias temos que usar a matriz binária e não a de burt. A de burt só trabalhamos com categoria e não com observação;

modelo com ACM:
```{r}
library(FactoMineR)
ACM <- MCA(data[, 2:4], method = "Indicador")
```
Coordenadas de cada categoria. 
```{r}
ACM$var$coord
```

inércias principais
```{r}
ACM$eig
```

Coordenadas de cada obeservação:

```{r}
coodernadas_observacoes = ACM$ind$coord
```

Inércia Principal total é dada por:

$I_t = \frac{J-Q}{Q}$

```{r}
categorias <- apply(data[,2:4], 
                    MARGIN =  2, 
                    FUN = function(x) nlevels(as.factor(x)))
inercia_principal_total <- (sum(categorias) - length(categorias)) / length(categorias)
inercia_principal_total
```

Lebrando que a soma dos autovalores nos da Inércia Principal total :
```{r}
sum(ACM$eig[,1])
```

número de dimensões da ACM é dado por:

```{r}
dimensoes <- sum(categorias) - length(categorias)
dimensoes
```

Preparando para plot do mapa perceptual:
```{r}
coordenadas <- data.frame(ACM$var$coord, Categoria = row.names(ACM$var$coord), Variavel = rep(names(categorias), categorias))
```

mapa perceptual:
```{r message=FALSE, warning=FALSE}
library(tidyverse)
library(ggrepel)

ggplot(data = coordenadas,
         aes(x = Dim.1, 
             y = Dim.2, 
             label = Categoria, 
             color = Variavel, 
             shape = Variavel)) +
  geom_point() +
  geom_label_repel() +
  geom_vline(aes(xintercept = 0), linetype = "dashed", color = "grey") +
  geom_hline(aes(yintercept = 0), linetype = "dashed", color = "grey") +
  labs(x = paste("Dimensão 1:", paste0(round(ACM$eig[1,2], 2), "%")),
       y = paste("Dimensão 2:", paste0(round(ACM$eig[2,2], 2), "%")))
```

Com duas dimensões capturam 36.14+26.16=62.30% da inércia total da nossa base de dados.

Podemos extrair as observações que pode ser input para cluster:

```{r message=FALSE, warning=FALSE}
ACM_observacoes_df <- data.frame(ACM$ind$coord)
```

```{r message=FALSE, warning=FALSE}
ggplot(data=ACM_observacoes_df,
  aes(x = Dim.1, y = Dim.2, label = data$estudante)) +
  geom_point(shape = 17, color = "#E76F5AFF", size = 2) +
  geom_hline(yintercept = 0, linetype = "dashed", color = "grey50") +
  geom_vline(xintercept = 0, linetype = "dashed", color = "grey50") +
  geom_text_repel(max.overlaps = 100, size = 3) +
  geom_density2d(color = "gray80") +
  geom_label_repel(data = ACM_mp, 
                   aes(x = Dim.1, y = Dim.2, 
                       label = rownames(ACM_mp), 
                       fill = Variável), 
                   color = "white") +
  labs(x = paste("Dimensão 1:", paste0(round(ACM$eig[,2][1], digits = 2), "%")),
       y = paste("Dimensão 2:", paste0(round(ACM$eig[,2][2], digits = 2), "%"))) +
  scale_fill_viridis_d() +
  theme(panel.background = element_rect("white"),
        panel.border = element_rect("NA"),
        panel.grid = element_line("gray95"),
        legend.position = "none")
```


modelo com ACM usando matrix de Burt e não mais a binária:
```{r}
library(FactoMineR)
ACM_burt <- MCA(data[, 2:4], method = "Burt")
```

As duas primeiras dimensões captura 79,9% da inércia:
```{r}
ACM_burt$eig
```