---
title: "Boosting"
output: html_notebook
---

- Boostring: correção sequencial de erros, ou seja, são modelos sequências que tentam melhorar os erros dos modelos anteriores (rodando os modelos diretamente nos resíduos).

- Gradient Boosting: é um boosting usando modelos de árvores de decisão.


Exemplo de Gradient Boosting com resposta binária:

```{r message=FALSE, warning=FALSE}
data = read.csv("data/titanic.csv")

data$Survived = as.factor(data$Survived)
data$Survived = relevel(data$Survived, ref="N")

data$Pclass = as.factor(data$Pclass)
data$Sex = as.factor(data$Sex)
data$Embarked = as.factor(data$Embarked)
```

Divisão treino e teste:

80% de 1´s e 20% de 2´s para separar as amostras. A probabilidade de ser 1 é 80%, de ser 2 é 20%:

```{r}
set.seed(123)
n <- sample(1:2,size=nrow(data),replace=TRUE,prob=c(0.8,0.2))
treino <- data[n==1,]
teste <- data[n==2,]
```


```{r message=FALSE, warning=FALSE}
library(caret)
controle <- caret::trainControl(
  "cv",
  number = 10,
  summaryFunction = twoClassSummary, # Função de avaliação de performance
  classProbs = TRUE # Necessário para calcular a curva ROC
)

```

Modelo:

```{r}
modelo_boosting <- caret::train(
  Survived ~., 
  data = treino, 
  method = "xgbTree",
  trControl = controle,
  tuneGrid = NULL,
  verbosity = 0)
modelo_boosting
```

Predição na base de treino:

```{r}
p_treino <- predict(modelo_boosting, treino, type='prob') # Probabilidade predita
c_treino <- predict(modelo_boosting, treino)              # Classificação
```

Predição na base de teste:

```{r}
p_teste <- predict(modelo_boosting, teste, type='prob')
c_teste <- predict(modelo_boosting, teste)
```

Dataframe na base de treino:

```{r}
aval_treino <- data.frame(obs=treino$Survived, 
                             pred=c_treino,
                             Y = p_treino[,2],
                             N = 1-p_treino[,2])
```

Data frame na base de Teste

```{r}
aval_teste <- data.frame(obs=teste$Survived, 
                            pred=c_teste,
                            Y = p_teste[,2],
                            N = 1-p_teste[,2])
```

Valor ROC base de treino:

```{r}
tcs_treino <- caret::twoClassSummary(aval_treino, lev=levels(aval_treino$obs))
tcs_treino
```

Valor ROC base de teste:
```{r}
tcs_teste <- caret::twoClassSummary(aval_teste,lev=levels(aval_teste$obs))
tcs_teste
```

Curva ROC

```{r}
library(tidyverse)
library(memisc)


ggplot2::ggplot(aval_teste, aes(d = obs, m = Y, colour='1')) + 
  plotROC::geom_roc(n.cuts = 0, color="blue") +
  plotROC::geom_roc(data=aval_treino,
                  aes(d = obs, m = Y, colour='1'),
                  n.cuts = 0, color = "red") +
  scale_color_viridis_d(direction = -1, begin=0, end=.25) +
  theme(legend.position = "none") +
  ggtitle(paste("Curva ROC | AUC-treino=",
              tcs_treino[1],
              "| AUC_teste = ",
               tcs_teste[1]))
```


