---
title: "Cluster Hierárquico"
output:
  html_document:
    df_print: paged
---

leitura dos dados:
```{r}
notas=read.csv('data/notas.csv')
rownames(notas) = notas[,1]
notas = notas[,-1]
notas = notas[,2:3]  # só vou fazer com matemática e física
```

Padronização e matriz de distâncias:
```{r}
notasz <- scale(notas)
d = dist(notasz, method="euclidean")
d
```
Métodos disponíveis:

- vizinho mais próximo (single)
- vizinho mais longe (complete)
- media (average)
- ward.D

```{r}
vizinho_proximo <- hclust(d, method = "single" )
```

Dendograma:
```{r}
plot(vizinho_proximo, cex = 0.6, hang = -1)
```


Cortanto em dois grupos:
```{r}
plot(vizinho_proximo, cex = 0.6, hang = -1)
rect.hclust(vizinho_proximo, k = 2)
```

Etiquetando os alunos nos dois grupos:
```{r}
grupos = cutree(vizinho_proximo, k = 2)
grupos
```


Método ELBOW para decidirmos em quantos grupo cortar:
```{r}
library(factoextra)
fviz_nbclust(notas, FUN = hcut, method = "wss")
```

Interpretação:

Soma dos Quadrados: $\Sigma_i\Sigma_j(X_{ij}-\bar{X}_i)(X_{ij}-\bar{X}_i)$

Fazemos a Soma dos Quadrados nos casos:

- Soma dos Quadrados Totais (SST) (=SSR+SSB)
- Soma dos Quadrados IntraGrupo (SSR)
- Soma dos Quadrados interGrupo (SSB) - entre os grupos

Queremos dimituir SSR.

$R^2 = \frac{SSB}{SST}$

- $R^2$ grande -> maior SSB e menor SSR