---
title: "ggplot2"
output:
  html_document:
    df_print: paged
---

Bibliotecas usadas:
```{r message=FALSE, warning=FALSE}
library(tidyverse)
library(plotly)
library(ggrepel)
library(PerformanceAnalytics)
library(reshape2)
```

### barplot

A coluna perfil é categórica e definimos a ordem das colunas no histograma passando um vetor para factor com a ordem desejada:

```{r}
perfil = read.csv('data/perfil.csv')
levels = c("Conservador","Moderado","Agressivo")
perfil$perfil = factor(perfil$perfil, levels=levels)

ggplot(data = perfil) + geom_bar(aes(x=perfil))
```

Adicionado diversas opções:

```{r}
ggplot(data = perfil) +
  geom_bar(aes(x=perfil), fill="blue", color="red") +
  geom_text(aes(x=perfil, label = ..count..), stat="count",vjust = -1) +
  labs(title="Investidores",x="Categoria",y="Quantidade", caption="Banco Bom") +
  theme_light() # para trocar o fundo
```

Rotacionado


```{r}
ggplot(data = perfil) +
  geom_bar(aes(x=perfil), fill="blue", color="red") +
  geom_text(aes(x=perfil, label = ..count..), stat="count",hjust = -1) +
  labs(title="Investidores",x="Categoria",y="Quantidade", caption="Banco Bom") +
  coord_flip() +
  theme_light() # para trocar o fundo
```


### histograma

histograma básico:
```{r}
sp = read.csv('data/sp.csv')
ggplot(data = sp) + geom_histogram(aes(x=idh))
```

Histograma com mais opções:
```{r}
ggplot(data = sp) + 
  geom_histogram(aes(x=idh), bins=100) +
  theme_minimal()
```

### scatterplot

Scatterplot básico:
```{r}
atlas = read.csv('data/atlas.csv')
ggplot(data = atlas) + geom_point(aes(x=renda, y=escolaridade))
```

Estradificação usando a idade:
```{r}
ggplot(data = atlas) + geom_point(aes(x=renda, y=escolaridade,size=idade))
```

Estradificação usando a idade e mais uma dimensão de mortalidade:
```{r}
ggplot(data = atlas) + 
  geom_point(aes(x=renda, y=escolaridade,size=idade,shape = mortalidade > 18)) +
  theme_bw()
```

Adicionado linha de tendência:
```{r}
ggplot(data = atlas) + 
  geom_point(aes(x=renda, y=escolaridade)) +
  geom_smooth(aes(x=renda, y=escolaridade)) +
  theme_bw()
```

Marcando os pontos com a idade usando a função geom_text_repel:
```{r}
ggplot(data = atlas) + 
  geom_point(aes(x=renda, y=escolaridade)) +
  geom_text_repel(aes(x = renda, y = escolaridade),label = atlas$idade) +
  theme_bw()
```

Se ao invés de geom_text_repel usarmos ggplotly, asism quando passamos o mouse em cima é mostrada a idade:
```{r}
ggplotly(
  ggplot(data = atlas) + geom_point(aes(x=renda, y=escolaridade, label = idade)) 
)
```

Correlações das colunas 3 até a coluna 11 usando chart.Correlation :
```{r}
chart.Correlation(atlas[, 3:11], histogram = T)
```

Correlações usando ggplot:
```{r}
correlacoes <- cor(atlas[, 3:11])
correlacoes <- melt(correlacoes)

ggplot(correlacoes) +
  geom_tile(aes(x = Var1, y = Var2, fill = value)) +
  labs(x = NULL,y = NULL)
```
Trocando as cores:

```{r}
ggplot(correlacoes) +
  geom_tile(aes(x = Var1, y = Var2, fill = value)) +
  geom_text(aes(x = Var1, y = Var2, label = round(value,2))) +
  labs(x = NULL,y = NULL) +
  scale_fill_gradient2(low = "darkblue", 
                       mid = "white", 
                       high = "darkred",
                       midpoint = 0)
```
### Boxplot

```{r}
atlas_long <- melt(atlas[, c(2,5,6)], id.vars = "distritos")
ggplot(atlas_long) +
  geom_boxplot(aes(x = variable, y = value, fill = variable))
```

### gráfico de linha

Gráfico de linha básico:
```{r}
covid = read.csv('data/covid.csv')
ggplot(data = covid) + geom_line(aes(x=t, y=cumulative_cases, color = country))
```
