---
title: "heterocedasticidade"
output: html_notebook
---

heterocedasticidade é a consequência da existência de correlação significante entre os termos de erro e uma ou mais variáveis preditoras. 

Pode ser reduzido por meio da inclusão de variáveis preditoras de Y cujos parâmetros b se mostrarem estatisticamente significantes após o procedimento Stepwise. Termos de erro serão heterocedásticos quando estiverem fazendo as vezes de variáveis preditoras significantes que foram omitidas no modelo final estimado.

y=saeb e x=rendimento
```{r}
data = read.csv("data/saeb.csv")
```

Estados:
```{r}
table(data$uf)
```

```{r}
plot(data$rendimento, data$saeb, pch = 20, cex = 0.4)
```
os termos de erro não deveria ter relação com a x, mas no gráfico, com esse formato de cone, vemos que o erros aumentam conforme x aumenta. Isso signica que nos termos de erros está incluído alguma variável preditora omitida que desconhecemos.

heterocedasticidade (omissão de váriavel preditora importante): variância não constante
heterocedasticidade: correlação entre variáveis x e termos de erros

```{r}
modelo = lm(formula = saeb ~ rendimento,data=data)
summary(modelo)
```
Teste de Breusch-Pagan para disgnóstico de heterocedasticidade (criado em 1980):

```{r message=FALSE, warning=FALSE}
data$y_ajustado = predict(object = modelo,newdata = data)
data$residuos = data$saeb - data$y_ajustado
data$up = ((data$residuos)^2)/((sum(data$residuos^2,na.rm=TRUE)) / length(modelo$residuals))

modelo_auxiliar = lm(formula = up ~ y_ajustado,data = data)
anova(modelo_auxiliar)
pchisq(33.441401/2,df=1,lower.tail = F)
```

Poderíamos obeter 4.330589e-05 usando a biblioteca olsrr:
```{r message=FALSE, warning=FALSE}
library(olsrr)
ols_test_breusch_pagan(modelo)
```

H0 = ausência de heterocedasticidade
H1 = há heterocedasticidade, ou seja, existe correlação entre os resíduos e as variáveis explicativas o que indica omissão de variável explicativa relevante

Neste caso p-value 4.330589e-05, rejeitamos H0 e aceitamos H1, e há heterocedasticidade

Vamos incluir as unidades da federação:
```{r}
library(fastDummies)
data = read.csv("data/saeb.csv")
dummies = dummy_cols(data, select_columns = c("uf"), remove_most_frequent_dummy = TRUE)
# remove_most_frequent_dummy removerá são paulo
```

Modelo com dummies:
```{R}
modelo_dummies = lm(formula = saeb ~ . -uf -municipio -codigo -escola -rede,data=dummies)
summary(modelo_dummies)
```

Agora não podemos rejeitar H0 0.2996785 e há ausência de heterocedasticidade
```{r message=FALSE, warning=FALSE}
library(olsrr)
ols_test_breusch_pagan(modelo_dummies)
```

Se mudarmos a variável de referência da dummy, não mudamos o resultado do teste breusch pagan. 

Agora com a inclusão dos estados diminimos o efeito cone no gráfico:

```{r message=FALSE, warning=FALSE}
library(tidyverse)
ggplot(data, 
  aes(x = rendimento, y = saeb, color = uf, shape = uf)) +
  geom_point(size = 1) +
  geom_smooth(method = "lm", se = F) +
  xlab("rendimento") +
  ylab("saeb")
```
