---
title: "Multinível com 3 níveis - longitudinal"
output: html_notebook
---

```{r}
#Verificando a funcionalidade da função 'stderr_nlme' desenvolvida
source('vendor/stderr_nlme.R')
```

Multinível com 3 níveis com com mais de uma medida - longitudinal
Nível 1 = período
Nível 2 = Indivíduo
Nível 3 = Grupo

15 escola
4 meses

```{r}
data = read.csv("data/tempo_estudante_escola.csv")

data$escola = as.factor(data$escola)
data$ativ = as.factor(data$ativ)
```

Condiderando apenas efeito aleatório de interceto:
```{r}
modelo_nulo_hlm3 <- lme(fixed = desempenho ~ 1,
                        random = list(escola = ~1, estudante = ~1),
                        data = data,
                        method = "REML")
summary(modelo_nulo_hlm3)
```

desempenho = 68.71395 + v0jk + t00k + epsilon

```{r}
stderr_nlme(modelo_nulo_hlm3)
```
ICC - intraclass correlation para nível escola
```{r}
180.19266/(180.19266+325.79915+41.64939)
```
33% da variação do desempenho ao longo do tempo não é devido ao corportamento do próprio aluno e sim devido ao efeito da diferença entre as escola

ICC - intraclass correlation para nível estudante
```{r}
325.79915/(180.19266+325.79915+41.64939)
```
59% da variação do desempenho ao longo do tempo é devido ao corportamento do próprio aluno e não devido ao efeito da diferença entre as escola


ICC - intraclass correlation para nível tempo
```{r}
41.64939/(180.19266+325.79915+41.64939)
```

7% da variação do desempenho ao longo do tempo é devido ao corportamento do próprio aluno e sim devido ao efeito da evolução temporal

```{r message=FALSE, warning=FALSE}
library(lmtest)
modelo_ols_nulo <- lm(formula = desempenho ~ 1,data = data)
lrtest(modelo_ols_nulo, modelo_nulo_hlm3)
```

```{r}
modelo_intercept_inclin_hlm3 <- lme(fixed = desempenho ~ mes,
                                    random = list(escola = ~mes, estudante = ~mes),
                                    data = data,
                                    method = "REML")
summary(modelo_intercept_inclin_hlm3)
```

```{r}
stderr_nlme(modelo_intercept_inclin_hlm3)
```

desempenho_tjk  = 57.85612 + 4.33651 * mes_jk + v0jk + v1jk * mes_jk + t00k + t10k * mes_jk + epsilon_tjk

t00k = efeito aleatório de intercepto do desempenho entre alunos proveniente de escolas distintas
t10k = efeito aleatório na taxa de crescimento ao longo do tempo no desempenho entre alunos proveniente de escolas distintas
v0jk = efeito aleatório de intercepto no nível aluno
v1jk = efeito aleatório nas taxas de crescimento do desempenho ao longo do tempo entre aluno

```{r}
lrtest(modelo_nulo_hlm3, modelo_intercept_inclin_hlm3)
```

Estimação do modelo com Tendência Linear, Interceptos e Inclinações Aleatórios
e as variáveis mês de nível 1 , 'ativ' de Nível 2 e 'texp' de Nível 3
```{r}
modelo_completo_hlm3 = lme(fixed = desempenho ~ mes + ativ + texp +
                              ativ:mes + texp:mes,
                            random = list(escola = ~mes, estudante = ~mes),
                            data = data,
                            method = "REML")
summary(modelo_completo_hlm3)
```

```{r}
stderr_nlme(modelo_completo_hlm3)
```

desempenho_tjk  = 40.03222 + 5.16752 * mes_jk + 14.70212 * ativ_jk
1.17866 * texp_k -0.65190 * ativ_jk * mes_jk -0.05665 * texp_k * mes_jk
+ v0jk + v1jk * mes_jk + t00k + t10k * mes_jk + epsilon_tjk


```{r}
lrtest(modelo_intercept_inclin_hlm3, modelo_completo_hlm3)
```

Acessar valores de v0jk e v1jk (efeitos aleatórios de intercepto e 
de inclinação no nível estudante, respectivamente) e de t00k e t10k (efeitos
aleatórios de intercepto e de inclinação no nível escola, respectivamente):

Nível estudante:
```{r}
aux1 = random.effects(modelo_completo_hlm3)[["estudante"]]
colnames(aux1) = c('v0jk','v1jk')
aux1
```

Nível escola:
```{r}
aux2 = random.effects(modelo_completo_hlm3)[["escola"]]
colnames(aux2) = c('t00k','t10k')
aux2
```

```{r}
predict(modelo_completo_hlm3, level = 0:2) |>
  mutate(estudante = gsub("^.*?\\/","",estudante),
         estudante = as.factor(as.numeric(estudante)),
         escola = as.factor(as.numeric(escola)),
         mes = data$mes,
         desempenho = data$desempenho,
         etjk = resid(modelo_completo_hlm3)) %>% #função resid gera os termos etjk
  rename("fitted fixed" = 3,
         "fitted escola" = 4,
         "fitted estudante" = 5) %>%
  select(escola, estudante, mes, desempenho, everything())
```

nível 0  = tempo
nível 1 = alunos
nível 2 = escola

quais os valores previstos de desempenho escolar no primeiro mês (mes = 1) para o estudante "1" da escola "1", sabendo-se que esta escola oferece tempo médio de experiência de seus professores igual a 2 anos?
detalhe: na variável factor atividade temos que colocar todas opções, no caso sim e não.

```{r}
newdata = data.frame(escola = "1", estudante = "1", mes = 1, ativ = c("não","sim"),texp = 2)
predict(modelo_completo_hlm3, level = 0:2,newdata=newdata)
```

Na unha:
```{r}
mes_jk=1
ativ_jk = 0 # não
texp_k = 2
fixed = 40.03222 + 5.16752 * mes_jk + 14.70212 * ativ_jk + 1.17866 * texp_k -0.65190 * ativ_jk * mes_jk -0.05665 * texp_k * mes_jk
fixed
```

```{r}
mes_jk=1
t00k = -2.1820191	  # escola 1
t10k = -0.11857340  # escola 1
escola = t00k + t10k * mes_jk
escola
```


```{r}
v0jk = -8.6717200 # aluno 1
v1jk = 0.319455845	
estudante = v0jk + v1jk * mes_jk + escola
estudante
```

```{r}
fixed+estudante
```

COMPARAÇÃO COM UM MODELO OLS COM DUMMIES 



```{r}
base_dummizada <- dummy_cols(.data = data,
                             select_columns = "escola",
                             remove_first_dummy = T,
                             remove_selected_columns = TRUE)
```

Estimando um modelo OLS com as mesmas variáveis do modelo HLM3
```{r}
modelo_ols_dummies <- lm(formula = desempenho ~ . + ativ:mes + texp:mes - estudante,
                         data = base_dummizada)
```

```{r}
modelo_ols_dummies_step <- step(object = modelo_ols_dummies,
                                k = qchisq(p = 0.05, df = 1, lower.tail = FALSE))
```

```{r}
logLik(modelo_ols_dummies_step)
logLik(modelo_completo_hlm3)
```

```{r message=FALSE, warning=FALSE}
lrtest(modelo_ols_dummies_step, modelo_completo_hlm3)
```
