---
title: "Multinível"
output: html_notebook
---
https://www.youtube.com/watch?v=cr9RpSgRYVw

São modelos que reconhecem a existência de estrutura hierárquica ou contextual nos dados.

Nomes: GLMM, Modelagem Hierárquica, GLLAMM, Random Coefficients Modeling, Mixed Modeling.

 Os modelos tradicionais de regressão ignoram as interações entre variáveis no componente de efeitos fixos e as interações entre termos de erro e variáveis no componente de efeitos aleatórios, ao contrário dos modelos multinível.
 

```{r}
data = read.csv("data/estudante_escola.csv")
```

Temos 10 escolas:
```{r}
table(data$escola)
```

texp (tempo médio de experiência dos professores) é uma variável w, ou seja, é invariante em cada escola.


```{r message=FALSE, warning=FALSE}
library(dplyr)
data |>
  group_by(escola) |>
  summarise(quantidade = n())
```
Escola 8 os alunos vão bem e escola 5 não. Pq?
```{r message=FALSE, warning=FALSE}
library(dplyr)
data |>
  group_by(escola) |>
  summarise('Nota média' = mean(desempenho))
```

```{r message=FALSE, warning=FALSE}
library(tidyverse)
data |>
  group_by(escola) |>
  mutate(nota_media = mean(desempenho)) |> 
  ggplot() +
  geom_point(aes(x=escola,y=desempenho),color="red") +
  geom_line(aes(x=escola,y=nota_media),color="blue") +
  theme(axis.text.x = element_text(angle = 90))
```
cada ponto é um aluno.


```{r}
data |>
  ggplot(aes(x = desempenho)) +
  geom_density(aes(x = desempenho),position = "identity") +
  geom_histogram(aes(y = ..density..), color="white", fill = "deepskyblue", bins = 30)
```

```{r}
data |>
  ggplot(aes(x = horas, y = desempenho)) +
  geom_smooth(method = "lm", formula = y ~ x, se = F) +
  geom_point() +
  scale_colour_viridis_d() +
  labs(x = "Quantidade Semanal de Horas de Estudo do Aluno",
       y = "Desempenho Escolar")
```
Captura intra escola dos efeitos aleatório do intercepto e de inclinação
```{r}
data |>
    ggplot(aes(x = horas, y = desempenho, color = as.factor(escola))) +
    geom_smooth(method = "lm", formula = y ~ x, se = F) +
    geom_point() +
    guides(color = F) +
    scale_colour_viridis_d() +
    labs(x = "Quantidade Semanal de Horas de Estudo do Aluno",
         y = "Desempenho Escolar")
```

```{r}
data |>
  ggplot(aes(x = desempenho)) +
    geom_density(aes(color = as.factor(escola), fill = as.factor(escola)), 
                 position = "identity", alpha = 0.3) +
    scale_color_viridis_d() +
    scale_fill_viridis_d() +
    theme_classic()
```

Modelo Nulo (não tem variável x -  somente intercepto):
```{r message=FALSE, warning=FALSE}
library(nlme)
modelo_nulo_hlm2 <- lme(fixed = desempenho ~ 1, 
                        random = ~ 1 | escola, # contexto 
                        data = data,
                        method = "REML") # Restricted Estimation of maximum LL
summary(modelo_nulo_hlm2)
```

A variância dos efeitos aleatórios de intercepto é estatisticamente diferente de zero, esse modelo mostra que a consideração do contexto escola no modelo multinível é superior aos outros modelos glm.
```{r}
#Verificando a funcionalidade da função 'stderr_nlme' desenvolvida
source('vendor/stderr_nlme.R')
```

```{r}
stderr_nlme(modelo_nulo_hlm2)
```

ICC (intraclass correlation): 74% da variação do desempenho é devido ao efeito escola.
```{r message=FALSE, warning=FALSE}
icc_escola = 414.1005/(414.1005+142.9239)
icc_escola
```

OLS nulo:
```{r message=FALSE, warning=FALSE}
library(lmtest)
modelo_ols_nulo <- lm(formula = desempenho ~ 1, data = data)
lrtest(modelo_ols_nulo, modelo_nulo_hlm2)
```

### Modelo MultiNivel com interceptos aleatórios - HLM2 

```{r message=FALSE, warning=FALSE}
library(nlme)
modelo_hlm2_intercepto <- lme(fixed = desempenho ~ horas, 
                   random = ~ 1 | escola,
                   data = data,
                   method = "REML")
summary(modelo_hlm2_intercepto)
```

p-value de horas é 0.0000, ou seja, existe significância estatística na taxa de desempenho na medida que aumenta-se a quantidade horas de estudos.

Componente de efeitos aleatórios do intercepto: StdDev:    21.93675 5.617098

Existe significância estatística do efeito aleatório de intercepto v0j no nível escola, pois seu p-value é 0.034. Existem diferença significativa no intercepto entre as escolas: efeito escola. 

i = aluno
j = escola

Desempenho_ij = 4.529998 + 1.969615*horas_ij + v0j + epsilon_ij

```{r message=FALSE, warning=FALSE}
stderr_nlme(modelo_hlm2_inclinacao)
```

### Modelo MultiNivel com interceptos aleatórios e inclinações aleatórias

as taxas de inclinação agora permitem efeitos aleatórios.
As retas são paralelas? se forem parelas a variância dos efeitos aleatórias de inclinação no nível escola não seriam estatisticamente diferente de zero, e portanto, os efeitos aleatórias de inclinação no nível escola naõ tem significancia estatistica.


```{r message=FALSE, warning=FALSE}
library(nlme)
modelo_hlm2_inclinacao_e_intercepto <- lme(fixed = desempenho ~ horas, 
                                                   random = ~ horas | escola,
                                                   data = data,
                                                   method = "REML")
summary(modelo_hlm2_inclinacao_e_intercepto)
```


```{r message=FALSE, warning=FALSE}
stderr_nlme(modelo_hlm2_inclinacao_e_intercepto)
```
v0j - efeitos aleatórios de intercepto foi estatisticamente significante
v1j - efeitos aleatórios de inclinação foi estatisticamente significante

i = aluno
j = escola

Desempenho_ij = 7.120545 + 1.894527 * horas_ij + v0j + v1j * horas_ij + epsilon_ij

### Modelo MultiNivel com interceptos aleatórios e inclinações aleatórias com todas variáveis preditivas

Capturamos o interação entre variáveis preditoras.

```{r message=FALSE, warning=FALSE}
library(nlme)
modelo_final <- lme(fixed = desempenho ~ horas + texp + horas:texp, 
                            random = ~ horas | escola,
                            data = data,
                            method = "REML")
summary(modelo_final)
```


```{r message=FALSE, warning=FALSE}
stderr_nlme(modelo_final)
```
v0j - efeitos aleatórios de intercepto NÃO foi estatisticamente significante - mas alguns autores discutem que podemos flexibilizar aqui
v1j - efeitos aleatórios de inclinação foi estatisticamente significante

i = aluno
j = escola

Desempenho_ij = -0.8495955 + 0.7134608 * horas_ij + + 1.5852559 * texp_j (componentes de efeitos fixos)
                +0.2318290 * horas_ij * texp_j  +                        (componentes de efeitos fixos)
                v0j + v1j * horas_ij + epsilon_ij                        (componentes de efeitos aleatórios)

epsilon_ij: efeito idiosincratico no nível estudante

## Como calcular v0j e v1j - efeitos aleatórios

Examplo: A Escola 2 tem um intercepto de 1.2915001 e inclinação de -0.278181129.
```{r}
vs = data.frame(modelo_final[["coefficients"]][["random"]][["escola"]])
colnames(vs) = c('v0j', 'v1j')
vs
```

```{r}
vs = data.frame(modelo_final[["coefficients"]][["random"]][["escola"]])
colnames(vs) = c('v0j', 'v1j')
vs
```

Valores preditos

```{r}
data$fitted_values = predict(modelo_final, data)
```

fitted values por estudante e por escola:
 0 é o nível estudante e 1 é o nível escola:
```{r}
predict(modelo_final, level = 0:1) |> 
  mutate(escola = gsub("^.*?\\/","",escola),
         escola = as.factor(as.numeric(escola)),
         desempenho = data$desempenho,
         etjk = resid(modelo_final)) |> #função resid gera os termos etjk
  select(escola, desempenho, everything())
```


Quais os valores previstos de desempenho escolar, para dado aluno que estuda na escola "1", sabendo-se que ele estuda 11h semanais, e que a escola oferece tempo médio de experiência de seus professores igual a 3.6 anos? 


```{r}
newdata = data.frame(escola = "1", horas = 11, texp = 3.6)
predict(modelo_final, level = 0:1, newdata=newdata )
```

Dado:

Desempenho_ij = -0.8495955 + 0.7134608 * horas_ij + + 1.5852559 * texp_j (componentes de efeitos fixos)
                +0.2318290 * horas_ij * texp_j  +                        (componentes de efeitos fixos)
                v0j + v1j * horas_ij + epsilon_ij                        (componentes de efeitos aleatórios)
                
fixed:
```{r}
horas_ij = 11
texp_j = 3.6
-0.8495955 + 0.7134608 * horas_ij + + 1.5852559 * texp_j + 0.2318290 * horas_ij * texp_j
```

escola - predict de cada estudante

```{r}
horas_ij = 11
v0j = -0.2113827  # Escola 1
v1j = 0.438811425	# Escola 1
v0j + v1j * horas_ij + 21.88582 # fixo
```


Quando as variância dos termos aleatórios (intercepto e inclinação) forem estatisticamente diferente de zero, procedimentos tradicionais, como minimos quadrados ordinários, não são adequados para estimação dos parametros do modelo. 
O Contexto pode ser observável ou latente (como um grupo output do cluster).

LogLik dos Modelos:

- modelo_ols_nulo: Modelo OLS Nulo = -1633.485
- modelo_nulo_hlm2: Modelo MultiNivel Nulo = -1416.007
- modelo_hlm2_intercepto: Modelo MultiNivel com interceptos aleatórios = -1155.247
- modelo_hlm2_inclinacao_e_intercepto: MultiNivel com interceptos e inclinações aleatórias = -906.8028
- modelo_final: MultiNivel com interceptos e inclinações aleatórias com todas preditivas = -894.5684

### Comparando com o modelo OLS

```{r}
modelo_ols = lm(formula = desempenho ~ horas + texp, data=data)
logLik(modelo_ols)
```

Tem diferença siginificativa em favor do multinível:
```{r message=FALSE, warning=FALSE}
library(lmtest)
lrtest(modelo_ols, modelo_final)
```

### Comparando com o modelo OLS com dummies

Primeira escola como referência:
```{r message=FALSE, warning=FALSE}
library(fastDummies)
estudante_escola_dummies <- dummy_cols(.data = data,
                                       select_columns = "escola",
                                       remove_first_dummy = TRUE,
                                       remove_selected_columns = TRUE)
```

modelo
```{r message=FALSE, warning=FALSE}

modelo_ols_dummies <- lm(formula = desempenho ~ horas + texp + escola_2 +
                           escola_3 + escola_4 + escola_5 + escola_6 +
                           escola_7 + escola_8 + escola_9 + escola_10,
                           data = estudante_escola_dummies)
summary(modelo_ols_dummies)
```
escola_10 não tem difença estatisticamente significante em relação a escola 1.

Procedimento stepwise
```{r message=FALSE, warning=FALSE}
modelo_ols_dummies_step <- step(object = modelo_ols_dummies,
                                step = qchisq(p = 0.05, df = 1,
                                              lower.tail = FALSE))
```

```{r}
logLik(modelo_ols_dummies_step)
```

Tem diferença siginificativa em favor do multinível:
```{r message=FALSE, warning=FALSE}
library(lmtest)
lrtest(modelo_ols_dummies_step, modelo_final)
```


modelo ols dummies com interação:
```{r message=FALSE, warning=FALSE}

modelo_ols_dummies2 <- lm(formula = desempenho ~ horas + texp + horas:texp +escola_2 +
                           escola_3 + escola_4 + escola_5 + escola_6 +
                           escola_7 + escola_8 + escola_9 + escola_10,
                           data = estudante_escola_dummies)

modelo_ols_dummies_step2 <- step(object = modelo_ols_dummies2,
                                step = qchisq(p = 0.05, df = 1,
                                              lower.tail = FALSE))
logLik(modelo_ols_dummies_step2)
```