---
title: "Multicolinearidade"
output: html_notebook
---

 multicolinearidade pode gerar interpretações erradas do modelo pela eventual distorção dos sinais dos parâmetros.

As notas influenciam no salário?

```{r}
library(tibble)
data = read.csv("data/salarios.csv")
data = column_to_rownames(data,"nome")
```


Correlação entre econometria1 e rh1:
```{r}
plot(data$econometria1,data$rh1)
```
Correlações:
```{r}
library(Rcpp)
library(correlation)
correlation(data[,1:3],method="pearson")
```

Correlações no gráfico:
```{r}
library(see) # for plotting
library(ggraph) # needs to be loaded

plot(correlation(data[,1:3],method="pearson"))
```
Modelo: 

```{r}
modelo1 = lm(formula = salario ~ rh1+econometria1,data=data)
summary(modelo1)
```

```{r}
critico = qchisq(p=0.05, df = 1, lower.tail = FALSE)
modelo1_step = step(modelo1, k = critico)
summary(modelo1_step)
```

Quando a correlação entre variáveis preditoras é perfeita o próprio modelo ou o stepwise já remove uma das variáveis. E quando não é?

rh2 e econometria2:
```{r}
library(see) # for plotting
library(ggraph) # needs to be loaded
plot(correlation(data[,c(1,4,5)],method="pearson"))
```

O p-value do teste um F foi  2.495e-05, então a princípio pelo menos um beta deveria ser estatisticamente significante. Mas nem rh2 (0.226) e econometria2 (0.669). Qual o problema? Multicolinearidade.

```{r}
modelo2 = lm(formula = salario ~ rh2+econometria2,data=data)
summary(modelo2)
```

Diagnóstico de multicolinearidade usando variation inflation factor e tolerance:
```{r message=FALSE, warning=FALSE}
library(olsrr)
ols_vif_tol(modelo2)
```

Assim podemos indentificar multicolinearidade:
- sianis inesperados dos coeficientes
- testes t não significantes e teste F significante 

O stepwise identifica a multicolinearidade:

```{r}
modelo2_step = step(modelo2,k=critico)
summary(modelo2_step)
```

Terceiro caso com rh3 e econometria3:
```{r}
library(see) # for plotting
library(ggraph) # needs to be loaded

plot(correlation(data[,c(1,6,7)],method="pearson"))
```

```{r}
modelo3 = lm(formula = salario ~ rh3+econometria3,data=data)
summary(modelo3)
```
```{r}
critico = qchisq(p=0.05, df = 1, lower.tail = FALSE)
modelo3_step = step(modelo3, k = critico)
summary(modelo3_step)
```

Será que rh3 e econometria3 estão correlacionadas?

```{r}
modelo3_aux = lm(formula = rh3 ~ econometria3,data=data)
summary(modelo3_aux)
```

Diagnóstico de multicolinearidade usando variation inflation factor e tolerance:
```{r message=FALSE, warning=FALSE}
library(olsrr)
ols_vif_tol(modelo3)
```

tolerência (de 1 à 0, queremos próximo de 1):
```{r message=FALSE, warning=FALSE}
tolerancia = 1-summary(modelo3_aux)$r.squared
tolerancia
```


variation inflation factor (1 à infinito, não tem ponto de corte, mas acima de 5 já pode representar problema de multicolinearidade):
```{r message=FALSE, warning=FALSE}
1/tolerancia
```


multicolinearidade:

As significâncias estatísticas dos parâmetros beta são sensíveis às correlações entre as variáveis explicativas.

Uma multicolinearidade alta gera a redução no valor da estatística t, sem alteração no cálculo da estatística F.

A multicolinearidade já pode ser identificada, preliminarmente, em diagramas de correlação entre variáveis preditoras. 
