---
title: "Pipe"
output: html_notebook
---

```{r message=FALSE, warning=FALSE}
library(tidyverse)
data = read.csv("data/saeb.csv")
```

Criando uma nova coluna chamada rede_numerica com Municipal sendo 0, Estadual sendo 1 e Federal sendo 2. Usaremos a função recode: 
```{r}
data = data |> mutate(rede_numerica = recode(rede,
    "Municipal"=0, "Estadual"=1, "Federal" =2
))
```

Alterando a coluna rede para ser numérica com Municipal sendo 0, Estadual sendo 1 e Federal sendo 2. Usaremos a função replace: 
```{r}
data = data |> mutate(rede = replace(rede, rede == "Municipal",0),
                      rede = replace(rede, rede == "Estadual",1),
                      rede = replace(rede, rede == "Federal",2))
```

Criando dummies com recorde:

```{r}
data = read.csv("data/saeb.csv")

data = data |> mutate(Municipal = recode(rede,"Municipal"=1, "Estadual"=0, "Federal" =0),
                      Estadual = recode(rede,"Municipal"=0, "Estadual"=1, "Federal" =0),
                      Federal = recode(rede,"Municipal"=0, "Estadual"=0, "Federal" =1))

```

Função cut para criação de grupos:

```{r}
data = read.csv("data/WHO_COVID.csv")
data = data |> rename(nome = 1,
                      regiao = 2,
                      casos_total = 3,
                      casos_relativo = 4,
                      casos_semana = 5,
                      casos_semana_relativo = 6,
                      casos_dia = 7,
                      mortes_total = 8,
                      mortes_relativo = 9,
                      mortes_semana = 10,
                      mortes_semana_relativo = 11,
                      mortes_dia = 12,
                      tipo_transmissao = 13)

intervalos = c(-Inf,100,1000,Inf)
grupos = c("Não preocupante","Tá foda","Fudeu")
data = data |> mutate(grupos = cut(casos_relativo, intervalos, grupos))
                                                   
```

Mantendo apenas algumas colunas:

```{r}
data_2colunas = data |> transmute(nome,grupos)
```

selecionando todas colunas come exceção regiao:
```{r}
data_sem_regiao = data |> select(everything(),-regiao)
```

Somente colunas nome e regiao:
```{r}
data_nome_e_regiao = data |> select(nome,regiao)
```

Removendo colunas que começam com c:
```{r}
data_c = data |> select(starts_with("c"))
```

Somente mudando a ordem com grupos, começam com c e as demais:
```{r}
data_ordem = data |> select(grupos, starts_with("c"),everything())
```

Somente mudando a ordem com grupos, começam com c e as demais com relocate:
```{r}
data_ordem_relocate = data |> relocate(grupos, starts_with("c"),everything())
```

Extraindo uma coluna como vetor:
```{r}
nomes = data |> pull(var=nome)
```

Usando glimpse:
```{r}
data = read.csv("data/ChampionsLeague.csv")
glimpse(data)
```

Usando case_when para criar uma coluna chamada vencedor:

```{r}
data = data |> mutate(vencedor = case_when(
  c(data$team_home_score - data$team_away_score) == 0 ~ "empate",
  c(data$team_home_score - data$team_away_score) > 0 ~ "mandante",
  c(data$team_home_score - data$team_away_score) < 0 ~ "visitante"
)) |>
relocate(vencedor,everything())

table(data$vencedor)
```

Estatística descritiva:
```{r}
data |> summarise(quantidades=n(),mediana=median(team_home_score), "média"=mean(team_home_score),"Desvio Padrão"=sd(team_home_score))
```

Estatística por Agrupamento ordenando pela quantidade de forma descrencente:

```{r}
agrupada = data |> group_by(stage)

agrupada |> summarise(quantidades=n(),mediana=median(team_home_score), "média"=mean(team_home_score),"Desvio Padrão"=sd(team_home_score)) |>
arrange(desc(quantidades))
```


```{r}
data |> group_by(stage) |> summarise(quantidades=n(),mediana=median(team_home_score), "média"=mean(team_home_score),"Desvio Padrão"=sd(team_home_score)) |> ungroup() |> droplevels()
```

função bind_rows:

```{r}
filmes=read.csv("data/filmes.csv")
series=read.csv("data/series.csv")

completo = filmes |> select(everything(),-(Directors:Runtime)) |> bind_rows(series) |> select(!X)
```

Extraindo número de coluna que está como string:
```{r}
completo = completo |> mutate(nota_imdb=as.numeric(str_sub(completo$IMDb,1,3)))
```

Função filter:
```{r}
tops = completo |> filter(nota_imdb>9.5)
```

```{r}
completo |> slice(5:10)
```


```{r}
completo |> slice_head(n=5)
```

```{r}
completo |> slice_min(order_by=nota_imdb, n = 5)
```
Usando join:

```{r}
library(readxl)
estudantes = readxl::read_xls("data/estudantes.xls")
estudantes_genero = readxl::read_xls("data/estudantes_genero.xls")

left_join = left_join(estudantes,estudantes_genero,by="Estudante")
# mesmo efeito usando pipe: estudantes |> left_join(estudantes_genero,by="Estudante")
```

right_join

```{r}
right_join = right_join(estudantes,estudantes_genero,by="Estudante")
```


inner_join

```{r}
inner_join = inner_join(estudantes,estudantes_genero,by="Estudante")
```

full_join

```{r}
full_join = full_join(estudantes,estudantes_genero,by="Estudante")
```

semi_join: observações que constam em x e em y. mas só mantém as colunas da tabela da esquerda
```{r}
semi_join = semi_join(estudantes,estudantes_genero,by="Estudante")
```

anti_join: observações que constam em x e não em y. mas só mantém as colunas da tabela da esquerda
```{r}
anti_join = anti_join(estudantes,estudantes_genero,by="Estudante")
```

Criando dados fakes:
```{r}
data1 = tibble("id"=c("obs1","obs2","obs3","obs4"),"col1"=c(2,5,7,3),"col2"=c(1,23,0,1))
data2 = tibble("id"=c("obs1","obs2","obs3","obs4"),"col3"=4:7)
data3 = tibble("id"=c("obs5","obs6","obs7","obs8"),"col4"=4:7)
```

colando colunas:

```{r}
bind_cols(data1,data2)
```

colando linhas:

```{r}
bind_rows(data1,data2)
```


