---
title: "raster"
output: html_notebook
---

```{r}
library(raster)
relevo_sp <- raster("data/raster/sp/relevo_sp.tif")

class(relevo_sp)
```

Explorando o objeto relevo_sp:
```{r}
relevo_sp
```
plot:
```{r}
plot(relevo_sp)
```

Pegando dados que estão no raster e salvando num dataframe:

```{r}
relevo_sp_df <- as.data.frame(relevo_sp, xy = TRUE)
```

Histograma:
```{r}
relevo_sp_df |>
  ggplot() +
  geom_histogram(aes(x = relevo_sp),
                 fill = "deepskyblue4",
                 color = "white") +
  scale_y_continuous(labels = scales::comma) +
  labs(x = "Altitudes das Formações Geográficas",
       y = "Frequência") +
  theme_bw()
```

```{r}
image(relevo_sp, 
      xlab = "Longitude", 
      ylab = "Latitude", 
      main = "Relevo de Parte do Litoral Paulista",
      col = terrain.colors(100))
```


```{r}
library(rayshader)

relevo_matriz <- raster_to_matrix(raster = relevo_sp, verbose = interactive())

relevo_matriz |>
  sphere_shade(texture = "imhof1") |>
  plot_3d(relevo_matriz, zscale = 50, theta = -45, phi = 45, water = TRUE,
          windowsize = c(1000,800), zoom = 0.75, waterlinealpha = 0.3,
          wateralpha = 0.5, watercolor = "lightblue", waterlinecolor = "white",
          waterdepth = 100)
render_snapshot()
```

```{r}
library(tmap)
tmap_mode("plot")
tm_shape(shp = relevo_sp) + 
  tm_raster(style = "quantile", 
            n = 5,
            palette = "viridis") +
  tm_layout(legend.position = c("left", "bottom"), 
            legend.outside = TRUE)

```

```{r message=FALSE, warning=FALSE}
library(rgdal)
shapefile_SP <- readOGR(dsn = "data/shapefiles/SP_Municipios", layer = "SP")

tm_shape(shp = shapefile_SP) + tm_borders()
```
raster junto com shapefile:

```{r}
tm_shape(shp = relevo_sp) + 
  tm_raster(style = "quantile", 
            n = 5,
            palette = "viridis") +
  tm_shape(shp = shapefile_SP) + 
  tm_borders() + 
  tm_layout(legend.position = c("left", "bottom"), 
            legend.outside = TRUE)
```

Para verificarmos se o objeto relevo_sp está aberto na RAM da máquina:

```{r}
inMemory(relevo_sp)
```

Forçar o carregamento na memória:
```{r}
mem_relevo_sp <- readAll(relevo_sp)
```


Recortando objetos raster com o mouse (deve ser rodado no modo itetativo):
```{r}
plot(mem_relevo_sp)
recorte_mouse <- drawExtent()
relevo_recortado <- crop(x = mem_relevo_sp, y = recorte_mouse)
plot(relevo_recortado)
```


Recortando objetos raster com a determinação de vetores:

```{r}
recorte_coordenadas <- c(-45.51042, -45.18708, -23.95708, -23.74125)
relevo_recortado <- crop(mem_relevo_sp, recorte_coordenadas)
plot(relevo_recortado)
```

