---
title: "Restricted Boltzmann Machine"
output:
  html_document:
    df_print: paged
---

Rede neural não supervisionado: Restricted Boltzmann Machine
exemplo de caso de uso: sistema de recomendação de músicas, vídeos, livros

Vamos trabalhar com imagens com 28 pixels por 28 pixels que nos da 29*28=784 colunas. 
A ideia é dimnuir essa dimensão e reconstruir a imagems com menos dimensões.

Larochelle, H., Mandel, M., Pascanu, R., & Bengio, Y. (2012). Learning algorithms for the classification restricted boltzmann machine. Journal of Machine Learning Research, 13(Mar), 643-669

```{r message=FALSE, warning=FALSE}
library("devtools")
install_github("TimoMatzen/RBM")
library("RBM")
```


Vizualizar imagem:
```{r message=FALSE, warning=FALSE}
data(MNIST)
image(matrix(MNIST$trainX[2, ], nrow = 28))
```

Treinando modelo:

```{r}
set.seed(0)
train <- MNIST$trainX
modelRBM <- RBM(x = train, 
                n.iter = 1000, 
                n.hidden = 100, 
                size.minibatch = 10, 
                plot = TRUE)
```

Reconstruindo imagens:

```{r}
set.seed(0)
test <- MNIST$testX
testY <- MNIST$testY

ReconstructRBM(test = test[5, ], model = modelRBM)
```

```{r}
ReconstructRBM(test = test[4, ], model = modelRBM)
```


Novo modelo:

```{r}
set.seed(0)
train <- MNIST$trainX
TrainY <- MNIST$trainY

modelClassRBM <- RBM(x = train, 
                     y = TrainY, 
                     n.iter = 1000, 
                     n.hidden = 100, 
                     size.minibatch = 10)
```

predição e matriz de confusão:

```{r}
set.seed(0)

test <- MNIST$testX
TestY <- MNIST$testY

p <- PredictRBM(test = test, labels = TestY, model = modelClassRBM)
p
```

### Outro dataset Fashion:

```{r message=FALSE, warning=FALSE}
library(dplyr)
library(RBM)
data(Fashion)
set.seed(0)
```
rótulos:

- '0: T-shirt/tops 
- '1: Trouser 
- '2: Pullover 
- '3: Dress 
- '4: Coat 
- '5: Sandal 
- '6: Shirt 
- '7: Sneaker 
- '8: Bag 
- '9: Ankle Boot

```{r}
image(matrix(Fashion$trainX[,102], nrow = 28))
```

Diminui o tamanho para melhorar processamento

```{r}
Fashion$trainX <- Fashion$trainX[,1:2000]
Fashion$trainY <- Fashion$trainY[1:2000]
Fashion$testX <- Fashion$testX[,1:200]
Fashion$testY <- Fashion$testY[1:200]

train <- t(Fashion$trainX)

```

modelo:

```{r}
modelRBM <- RBM(x = train, n.iter = 1000, n.hidden = 100, size.minibatch = 10, plot = TRUE)
```
Reconstrução de imagens:

```{r}
test <- t(Fashion$testX)

ReconstructRBM(test = test[102,], model = modelRBM)
```

Empilhando várias máquinas de Boltzmann:

```{r}
library(devtools)
library(RBM)

set.seed(0)

data(MNIST)
train <- MNIST$trainX
test <- MNIST$testX

modStack <- StackRBM(x = train, 
                     layers = c(100, 100, 100), 
                     n.iter = 1000, 
                     size.minibatch = 10)

ReconstructRBM(test = test[5, ], model = modStack, layers = 3)
```
