---
title: "Séries"
output: html_notebook
---

```{r}
data = read.csv("data/vendas.csv")
```

```{r}
plot(data$id,data$vendas,type = "b")
```
Há uma tendência de alta com intercepto de 434.3619 e beta de 1.6921.

```{r}
model = lm(formula = vendas ~ id, data=data)
summary(model)
```
```{r}
data$tendencia_linear = 434.3619 + data$id*1.6921
```

Média por mês para investigarmos a sazonalidade:

```{r message=FALSE, warning=FALSE, paged.print=FALSE}
library(tidyverse)

data2 = data |>
        group_by(mes) |>
        summarise_at(.vars = "vendas",.funs = c(mean="mean"))
data2$porcentagem_da_media_total = data2$mean/mean(data$vendas)
data2
```

Exemplo: em janeiro vende-se em média 95,3% do que se vende ao longo do ano.
Em julho e agosto vende-se em meia 6% a mais que ao longo do ano.

Tendência e Sazonalidade juntas:

```{r}
data$tendencia_e_sazonalidade  = NULL
# 
for (row in 1:nrow(data)) {
    mes = data[row, "mes"]
    porcentagem_da_media_total = data2[data2$mes == mes,]$porcentagem_da_media_total
    data[row, "tendencia_e_sazonalidade"] = data[row, "tendencia_linear"]*porcentagem_da_media_total
}

```


No mesmo gráfico valores observados, tendência linear e tendência linear + sazonalidade:
```{r}
plot(data$id,data$vendas,type = "b", col="black")
lines(data$id,data$tendencia_linear, col="blue")
lines(data$id,data$tendencia_e_sazonalidade,type = "b", col="red")
```

## Demanda histórica

```{r}
data = read.csv("data/demanda.csv")
plot(data$I,data$demanda,type="b")
```
MCM - Média Central Móvel

```{r}
data$MCM = NULL
for (row in 1:nrow(data)) {
  if(row>1 & row < nrow(data)) {
    data[row, "MCM"] = mean(data[ (row-1):(row+1) , "demanda"])
  }
    
}
```

ISIi - Índices Sazonais Individuais

```{r}
data$ISIi = data$demanda / data$MCM
```

Isi - Índice Sazonal de Intervalo

e constante em cada intervalo: 0.4353261, 1.6761466 e 0.8967161

```{r}
data$Isi = NULL

for (i in 1:3) {
 
  n = 0
  soma = 0
  for (row in seq(i,nrow(data),3)) {
    if(!is.na(data[row,'ISIi'])) {
      n=n+1
      soma = soma + data[row,'ISIi']      
    }
  }
  data[i, "Isi"] = soma/n
}

```

Copiando 0.4353261, 1.6761466 e 0.8967161 para as demais células:
```{r}
for (i in 1:3) {
  for (row in seq(i,nrow(data),3)) {
      data[row, "Isi"]= data[i, "Isi"]
  }
}
```

Pi - Previsão de demanda

```{r}
data$Pi = data$MCM * data$Isi
```

DA - Desvio Absoluto
```{r}
data$DA = abs(data$demanda - data$Pi)
```

```{r}
plot(data$I,data$demanda,type="b")
lines(data$I,data$Pi,type = "b", col="red")
```

```{r}
model = lm(demanda ~ I,data=data)
summary(model)
```
Previsão de 16 até 21:

```{r}
data[16:21,]$I = 16:21
data[16:21,]$demanda = 3.7143 + 0.3107*(16:21)
```

Copiando 0.4353261, 1.6761466 e 0.8967161 para as demais células:
```{r}
for (i in 1:3) {
  for (row in seq(i,nrow(data),3)) {
      data[row, "Isi"]= data[i, "Isi"]
  }
}
```

MCM - Média Central Móvel

```{r}
data$MCM = NULL
for (row in 1:nrow(data)) {
  if(row>1 & row < nrow(data)) {
    data[row, "MCM"] = mean(data[ (row-1):(row+1) , "demanda"])
  }
    
}
```

Isi:
```{r}
for (i in 1:3) {
 
  n = 0
  soma = 0
  for (row in seq(i,nrow(data),3)) {
    if(!is.na(data[row,'ISIi'])) {
      n=n+1
      soma = soma + data[row,'ISIi']      
    }
  }
  data[i, "Isi"] = soma/n
}

```

Pi - Previsão de demanda

```{r}
data$Pi = data$MCM * data$Isi
```

```{r}
plot(data$I,data$Pi,type = "b", col="red")
lines(data[1:16,]$I,data[1:16,]$demanda,type="b")
```


```{r}
library(fpp2)
vendas = c(25,35,32,39,37,40)
vendas = ts(vendas)
vendas2 = ts(vendas,start=2021, frequency = 12)
autoplot(vendas2)
```

```{r}
library(fpp2)
serie = ts(100:231,start = c(2000,1), end = c(2010,12), frequency = 12)

plot.ts(serie)
```

```{r}
library(fpp2)
plot.ts(AirPassengers)
```


```{r}
# http://robjhyndman.com/tsdldata/misc/kings.dat
kings = read.csv("data/kings.dat",skip = 3, header=F)
kings = ts(kings)

# http://robjhyndman.com/tsdldata/data/nybirths.dat
nybirths = read.csv("data/nybirths.dat", header=F)
nybirths <- ts(nybirths, frequency=12, start=c(1946,1))

# http://robjhyndman.com/tsdldata/data/fancy.dat
fancy = read.csv("data/fancy.dat",skip = 3, header=F)
fancy = ts(fancy, frequency=12, start=c(1987,1))
```

Avaliando um objeto do tipo time series:
```{r}
start(fancy)
end(fancy)
plot.ts(fancy)
```
Método aditivo: usamos quando temos sazonalidade constante
Método multiplicativo: usamos quando a sazonalidade for crescente

```{r}
fancylog = log(fancy)
plot.ts(fancylog)
```

Autocorrelação é a correlação da série com ela mesma. 
Em séries temporais, será a correlação entre a série e uma LAG (valores anteriores)

lag: deslocando a série para frente:
```{r}
lag(AirPassengers,-2)
```

Autocorrelação (a10 é uma dataset dentro do fpp2):
cada barra é um lag. O tracejado (positivo e negativo) indica a correlação significativa com o próximo ou anterior.
```{r}
acf(a10)
```

Autocorrelação parcial. A terceira barra não tem uma correlação significativa com o a anterior, mas tem uma correlação significativa com o próximo:
```{r}
pacf(a10)
```

Autocorrelação parcial:
```{r}
pacf(a10)
```

Todos gráficos de uma vez:
```{r}
ggtsdisplay(a10)
```
Ruído - série totalmente aleatória: Característica: média e variância constante, sem tendência e sazonalidade

```{r}
rb <- ts(rnorm(500))
autoplot(rb)
```
Estacionariedade: Série cujas características não mudam ao longo do tempo

```{r}
hist(a10)
```

```{r}
qqnorm(a10)
qqline(a10, col = "red")
```
```{r}
plot(USAccDeaths, xlab = 'Anos', ylab = 'Número de Mortes')
points (USAccDeaths, type = 'o')
```

Combinando duas séries temporais:
```{r}
plot.ts(cbind(USAccDeaths,AirPassengers), main = 'Mortes x Transporte Aéreo', xlab = 'Anos')
```

somas trimestrais
```{r}
plot(aggregate(USAccDeaths, nfrequency = 4, FUN = sum))
```

médias anuais
```{r}
plot(aggregate(USAccDeaths, nfreq = 1, FUN=mean))
```

Janelas temporais:
```{r}
monthplot(USAccDeaths, col.base =2, labels = month.abb)
```

janela temporal
```{r}
janela = window(USAccDeaths, start=c(1973, 5), end = c(1975,7))
janela
```

Análise da Autocorrelação (FAC) com defasagem 25:
```{r}
acf(USAccDeaths, lag.max = 25)
```


Série: Soma da Tendência + Sazonalidade + Aleatório
```{r}
plot(stl(log(USAccDeaths), "periodic"))
```

Tendência: padrão de crescimento ou decrescimento da série/média móvel centrada, computa variações cíclicas
Sazonalidade: padrão de repetição em intervalos regulares
Aleatório: não é tendência, nem sazonalidade, outros aspectos

Modelo Aditivo: Série = Tendência + Sazonalidade + Aleatório

Modelo Multiplicativo: Série = Tendência x Sazonalidade x Aleatório

# DECOMPOSIÇÃO DE SÉRIES NÃO SAZONAIS
Separação da componente de tendência e componente irregular. 
Envolve tentar separar a série temporal e estimar o componente de tendência e o componente irregular
Para estimar é comum usar o método de suaviazação, como o cáculo da média móvel 
simples da série temporal, neste caso consideramos a média móvel simples de ordem 3:

```{r}
library(TTR)
kingsSMA3 <- SMA(kings,n=3)
plot.ts(kingsSMA3)
```

Vamos aumentar para 8 pontos de suavização:

```{r}
kingsSMA8 <- SMA(kings,n=8)
plot.ts(kingsSMA8)
```
Há tendẽncia mas não há sazonalidade

# DECOMPOSIÇÃO DE SÉRIES SAZONAIS

Dados originais, picos no verão e no inverno, variações sazonais e aleatórias parecem ser constante ao longo do texto:

```{r}
plot.ts(nybirths)
```

Decomposição:
```{r}
nybirths_components <- decompose(nybirths)
plot(nybirths_components)
```
### AJUSTAMENTO SAZONAL

É preciso que a série possa ser descrita como um modelo adicional
É possível ajustar estimando o componente sazonal e substraindo o componente sazonal da série orignal

```{r}
nybirths_seasonally_adjusted <- nybirths - nybirths_components$seasonal
plot(nybirths_seasonally_adjusted)
```

# Tornar séries normais e estacionárias

Remove a tendênca da série, para ser estacionária
Série estacionárias: tem média e variância constante

Removendo tendência da série:
```{r}
a10.diff <- diff(a10, 1) # diferença uma a uma obeservação, poderia ser 2, 3 etc
autoplot(a10.diff)
```
Para acharmos o núemro ideal para usar em diff, ou seja, qual número para diferenciação sazonal necessário:
```{r}
ndiffs(a10)
```


Transformação BoxCox (sazonalidade e distribuição normal)

```{r}
library(forecast)
lambda <- BoxCox.lambda(a10)
a10.bc <- BoxCox(a10, lambda = lambda)
serie.final <- diff(a10.bc, 1)
autoplot(serie.final)
```

Teste de para verificarmos a estacionariedade da série: Dickey-Fuller
Se p valor < 0.05 indica que a série é estacionária, neste caso é 0.01, então é estacionária:

```{r message=FALSE, warning=FALSE}
library(aTSA)
adf.test(serie.final) 
```
ou KPSS:
```{r message=FALSE, warning=FALSE}
library(aTSA)
kpss.test(serie.final)
```


número para diferenciação sazonal necessário:
```{r message=FALSE, warning=FALSE}
nsdiffs(AirPassengers)
```

diferenciação sazonal (Differencing): representa subtrair cada ponto de dados na série de seu sucessor
```{r}
AirPassengers_seasdiff <- diff(AirPassengers, lag=frequency(AirPassengers), differences=1)
```

ainda não estacionária:
```{r}
plot(AirPassengers_seasdiff, type="l", main="Diferença Sazonal")
```

Número de diferenças necessárias para tornar a série estacionária:
```{r}
ndiffs(AirPassengers_seasdiff) 
```

aparenta ser estacionária:
```{r}
stationaryTS <- diff(AirPassengers_seasdiff, differences= 1)
plot(stationaryTS, type="l", main="Diferenças e Estacionária")
```


### PREVISÃO COM ALISAMENTO EXPONENCIAL (EXPONENTIAL SMOOTHING)

Suavização Exponencial Simples: modelo aditivo com nível constante e sem sazonalidade.
A suaviazação ocorre pelo parâmetro alfa entre 0 e 1. Sendo, 0 pouco peso nas observações
mais recentes ao fazer previsões de valores futuros.
 
A média permanece, quase, constante em aproximadamente em 25, o que indica o uso  de um modelo aditivo. 
```{r message=FALSE, warning=FALSE}
rain <- scan("http://robjhyndman.com/tsdldata/hurst/precip1.dat",skip=1) # tem também em data/precip1.dat
rainseries <- ts(rain,start=c(1813))
plot.ts(rainseries)
```

Vamos usar a função HoltWinters() para isso é preciso definir os parâmetros beta e gamma.

```{r}
library(forecast)
rainseriesforecasts <- HoltWinters(rainseries, beta=FALSE, gamma=FALSE)
rainseriesforecasts
```
O valor estimado do parâmetro alfa é de 0.024. Como o valor é próximo a zero a previsão
está baseada em observações recentes e menos recentes. Por default a previsão é feita apenas
para o mesmo período avaliado na série temporal que está entre 1813 e 1912.

```{r}
plot(rainseriesforecasts)
```
Como medida de previsão calculamos o erro da soma dos quadrados para os erros de previsão dentro
da amostra. 

```{r}
rainseriesforecasts$SSE
```

utilizando o primeiro valor previsto:
```{r}
HoltWinters(rainseries, beta=FALSE, gamma=FALSE, l.start=23.56)
```

# parei na linha 330 e a aula parou em 351
Previsão 8 anos além da série original:
```{r}
library(forecast)
rainseriesforecasts_previsto <- forecast(rainseriesforecasts, h=8)
plot(rainseriesforecasts_previsto)
```

```{r}

```

```{r}

```

```{r}

```

```{r}

```

```{r}

```
 
