---
title: "Séries"
output: html_notebook
---

```{r}
data = read.csv("data/vendas.csv")
```

```{r}
plot(data$id,data$vendas,type = "b")
```
Há uma tendência de alta com intercepto de 434.3619 e beta de 1.6921.

```{r}
model = lm(formula = vendas ~ id, data=data)
summary(model)
```
```{r}
data$tendencia_linear = 434.3619 + data$id*1.6921
```

Média por mês para investigarmos a sazonalidade:

```{r message=FALSE, warning=FALSE, paged.print=FALSE}
library(tidyverse)

data2 = data |>
        group_by(mes) |>
        summarise_at(.vars = "vendas",.funs = c(mean="mean"))
data2$porcentagem_da_media_total = data2$mean/mean(data$vendas)
data2
```

Exemplo: em janeiro vende-se em média 95,3% do que se vende ao longo do ano.
Em julho e agosto vende-se em meia 6% a mais que ao longo do ano.

Tendência e Sazonalidade juntas:

```{r}
data$tendencia_e_sazonalidade  = NULL
# 
for (row in 1:nrow(data)) {
    mes = data[row, "mes"]
    porcentagem_da_media_total = data2[data2$mes == mes,]$porcentagem_da_media_total
    data[row, "tendencia_e_sazonalidade"] = data[row, "tendencia_linear"]*porcentagem_da_media_total
}

```


No mesmo gráfico valores observados, tendência linear e tendência linear + sazonalidade:
```{r}
plot(data$id,data$vendas,type = "b", col="black")
lines(data$id,data$tendencia_linear, col="blue")
lines(data$id,data$tendencia_e_sazonalidade,type = "b", col="red")
```
## Demanda histórica

```{r}
data = read.csv("data/demanda.csv")
plot(data$I,data$demanda,type="b")
```
MCM - Média Central Móvel

```{r}
data$MCM = NULL
for (row in 1:nrow(data)) {
  if(row>1 & row < nrow(data)) {
    data[row, "MCM"] = mean(data[ (row-1):(row+1) , "demanda"])
  }
    
}
```

ISIi - Índices Sazonais Individuais

```{r}
data$ISIi = data$demanda / data$MCM
```

Isi - Índice Sazonal de Intervalo

e constante em cada intervalo: 0.4353261, 1.6761466

```{r}
data$Isi = NULL

for (i in 1:3) {
 
  n = 0
  soma = 0
  for (row in seq(i,nrow(data),3)) {
    if(!is.na(data[row,'ISIi'])) {
      n=n+1
      soma = soma + data[row,'ISIi']      
    }
  }
  data[i, "Isi"] = soma/n
  for (row in seq(i,nrow(data),3)) {
      data[row, "Isi"]= data[i, "Isi"]
  }
}

```




Pi - Previsão de demanda

```{r}
data$Pi = data$MCM * data$Isi
```

DA - Desvio Absoluto
```{r}
data$DA = abs(data$demanda - data$Pi)
```

```{r}
plot(data$I,data$demanda,type="b")
lines(data$I,data$Pi,type = "b", col="red")
```

```{r}
model = lm(demanda ~ I,data=data)
summary(model)
```

0.3107 + 3.7143 *I 


MA - Média do Desvio Absoluto

