---
title: "Shapefiles"
output:
  html_document:
    df_print: paged
---

O pacote **measurements** permite converter latitude e longitude em radianos (graus, minutos, segundos) para decimal ou vice-versa.

Por exemplo o bairro do Rio Pequeno em São Paulo latitude e longitude decimal: -23.5665987,-46.7586146.
Se quiséssemos converter -23.5665987 para coordenadas em radianos faríamos:

```{r}
minutos = 60*0.5665987
segundos = 60*(minutos-33)
print(minutos)
print(segundos)
```

Assim -23.5665987 corresponderia a: **-23 33' 59.75532''**.

Usando o pacote **measurements**:

```{r}
library(measurements)
conv_unit(x = -23.5665987, from = "dec_deg", to = "deg_min_sec")
```

O inverso, converter **-23 33' 59.75532''** para decimal:

```{r}
23 + 33/60 + 59.75532/(60*60)
```

Ou usando a biblioteca:

```{r}
conv_unit(x = "-23 33 59.75532", from = "deg_min_sec", to = "dec_deg")
```

Para abertura do shapefile usamos o pacote rgdal.
Como exemplo baixei um shapefile do site
https://www.ibge.gov.br/geociencias/organizacao-do-territorio/malhas-territoriais/15774-malhas.html
em Downloads, municipio_2020, Minas Gerais. 

Os arquivos shp, dbf, shx e prj devem estar em um único diretório e com o mesmo nome em cada extensão.
Exemplo, no diretório **MG_Municipios** vamos ler os arquivos MG.shp, MG.dbf, MG.shx e MG.prj:

```{r message=FALSE, warning=FALSE}
library(rgdal)
shapefile_MG <- readOGR(dsn = "data/shapefiles/MG_Municipios", layer = "MG")
```

Lembrando que:

- shp: geometria, isto é, os polígonos do mapa
- dbf: base de dados
- shx: relaciona os arquivos shp e dbf
- prj: sistema de projeção geográfica 

Para acessar os dados usamos o arroba e depois o nome da variável:

```{r}
head(shapefile_MG@data$NM_MUN)
```

Mapa:

```{r}
plot(shapefile_MG)
```

```{r}
shapefile_MG@proj4string
```

Sistema de coordenada: GRS80

DATU

Cálculo da área (em milimetros) do poligono de todos municípios usando o método area() do pacote raster:

```{r}
library(raster)
raster::area(shapefile_MG)
```
Qual é o municipio 853?

```{r}
shapefile_MG@data$NM_MUN[853]
```

Qual a área de Wenceslau Braz?

```{r}
raster::area(shapefile_MG)[853]
```

Podemos criar uma nova coluna com a área em km:

```{r}
shapefile_MG$data$area_em_km = raster::area(shapefile_MG)/1000000
```

Área de Wenceslau Braz em km:
```{r}
shapefile_MG$data$area_em_km[853]
```

Vamos ler o shapefile da malha municipal de são paulo baixado de:
https://www.ibge.gov.br/geociencias/organizacao-do-territorio/malhas-territoriais.html

```{r message=FALSE, warning=FALSE}
library(rgdal)
shapefile_SP <- readOGR(dsn = "data/shapefiles/SP_Municipios", layer = "SP")
```

```{r}
shapefile_SP@proj4string
```

Convertedo o sistema de coordenadas e garantindo que a unidade de medidas é metro:

```{r}
shapefile_SP_WGS84 = spTransform(shapefile_SP, CRSobj = "+datum=WGS84 +init=epsg:4326 +unit=m")
shapefile_SP_WGS84@proj4string
```



Dado o arquivo sp.csv que contém pib, população e idh dos munícípios de são paulo:

```{r}
sp = read.csv("data/sp.csv")
```

Juntando o arquivo csv com o shapefile: 

```{r}
shapefile_SP <- merge(x = shapefile_SP,
                      y = sp,
                      by.x = "CD_MUN",
                      by.y = "codigo")
```

Exportanto o shapefile modificado:

```{r message=FALSE, warning=FALSE}
writeOGR(obj = shapefile_SP, 
         layer = "SP_mudado",
         overwrite_layer=TRUE,
         driver = "ESRI Shapefile", 
         dsn = "/tmp/shapefile_SP_modificado")
```

Podemos acessar o dataframe que está dentro do objeto shapefile com **@data**:

```{r}
hist(shapefile_SP@data$idh)
```

plotagem do shapefile com a biblioteca tmap

```{r}
library("tmap")

tm_shape(shp = shapefile_SP) +
  tm_fill(col = "idh", palette = "Blues")
```
Para ver as paletas de cores disponíveis:

```{r}
library(RColorBrewer)
display.brewer.all()
```
Usando outra paleta:

```{r}
library(tmap)
tm_shape(shp = shapefile_SP) +
  tm_fill(col = "idh", palette = "viridis")
```
Trocando para 4 intervalos, no caso quantile:

```{r}
tm_shape(shp = shapefile_SP) +
  tm_fill(col = "idh", palette = "BrBG", style = "quantile", n = 4)
```

```{r}
tm_shape(shp = shapefile_SP) +
  tm_fill(col = "idh", palette = "BrBG", style = "quantile", n = 4, legend.hist = TRUE)
```
Posicionando legenda fora do gráfico:

```{r}
tm_shape(shp = shapefile_SP) +
  tm_fill(col = "idh", palette = "BrBG", style = "quantile", n = 4, legend.hist = TRUE) +
  tm_layout(legend.outside = TRUE)
```

Controlando cada detalhe do gráfico:

```{r}
tm_shape(shp = shapefile_SP) +
  tm_fill(col = "idh", palette = "BrBG", style = "quantile", n = 4, legend.hist = TRUE) +
  tm_layout(legend.outside = TRUE) +
  tm_layout(legend.text.size = 0.8,
            legend.title.size = 0.8,
            legend.hist.size = 0.8,
            legend.hist.height = 0.3,
            legend.hist.width = 0.3,
            frame = FALSE,
            main.title = "IDH nos Municípios de SP")
```
Colocando bordas e rosa dos ventos:

```{r}
tm_shape(shp = shapefile_SP) +
  tm_fill(col = "idh", palette = "BrBG", style = "quantile", n = 4, legend.hist = TRUE) +
  tm_layout(legend.outside = TRUE) +
  tm_layout(legend.text.size = 0.8,
            legend.title.size = 0.8,
            legend.hist.size = 0.8,
            legend.hist.height = 0.3,
            legend.hist.width = 0.3,
            frame = FALSE,
            main.title = "IDH nos Municípios de SP") +
  tm_borders(alpha = 0.8) +
  tm_compass(type = "8star", show.labels = 3)
```
Selecionando somente guarulhos no shapefile:

```{r}
library(kableExtra)
shapefile_SP@data |> kable() |> kable_styling(bootstrap_options = "striped")
```

Selecionando Guarulhos:
```{r}
shapefile_guarulhos <- shapefile_SP[shapefile_SP@data$NM_MUN == "Guarulhos", ]
shapefile_osasco <- shapefile_SP[shapefile_SP@data$NM_MUN == "Osasco", ]
```

Plotando somente Guarulhos

```{r}
tm_shape(shp = shapefile_guarulhos) + tm_borders()
```

Combinando shapefile de osasco e guarulhos:

```{r}
library(raster)
shapefile_guarulhos_e_osasco = bind(shapefile_guarulhos,shapefile_osasco)
```

Plot de Osasco e Guarulhos:
```{r}
tm_shape(shp = shapefile_guarulhos_e_osasco) + 
  tm_borders() + 
  tm_text(text = "NM_MUN", size = 0.7)
```

# Observando a base de dados do objeto shp_mercosul:

```{r}
shapefile_guarulhos_e_osasco@data |> kable() |> kable_styling(bootstrap_options = "striped")
```

## outro exemplo

```{r message=FALSE, warning=FALSE}
library(rgdal)
shp_centro_oeste <- readOGR(dsn = "data/shapefiles/shapefile_centrooeste", 
                            layer = "centrooeste_shapefile", verbose = F)
dados_centro_oeste = read.csv("data/dados_centro_oeste.csv")
```

merge:
```{r}
shp_centro_oeste_dados <- merge(x = shp_centro_oeste,
                                y = dados_centro_oeste,
                                by.x = "CD_GEOCODM",
                                by.y = "CD_GEOCODM")
```

mapa:
```{r}
library(tmap)
tm_shape(shp = shp_centro_oeste_dados) + 
  tm_fill(col = "poverty", 
          style = "quantile", 
          n = 4, 
          palette = "viridis", 
          legend.hist = TRUE) +
  tm_borders(alpha = 0.8) +
  tm_compass() +
  tm_layout(legend.outside = TRUE)
```
Fazendo o mapa anterior, mas usando o ggplot, para isso convertemos o objeto shapefile em um dataframe gigante com cada ponto do que compõe todos poligonos:

```{r}
library(tidyverse)
centro_oeste_poligonos_df = tidy(shp_centro_oeste_dados, region = "CD_GEOCODM") |>
  rename(CD_GEOCODM)
```

