---
title: "sp - spatial points"
output:
  html_document:
    df_print: paged
---

Tabela de crimes em são paulo baixados:

https://www.kaggle.com/danlessa/geospatial-sao-paulo-crime-database

```{r}
library(tmap)
library(sf)
crimes = read.csv("data/crimes.csv")
```


```{r}
coordenadas_crimes <- cbind(crimes$longitude, crimes$latitude)
```

Utilizaremos a função SpatialPoints() para criar um objeto do tipo sp:
```{r}
library(sp)
sp_crimes <- SpatialPoints(coords = coordenadas_crimes, proj4string = CRS("+proj=longlat"))
```

```{r}
sp_crimes@proj4string
```


```{r}
plot(sp_crimes)
```
mapa
```{r}
library(tmap)
tmap_mode("plot")

tm_shape(shp = sp_crimes) + tm_dots(size = 1)
```
Convertendo objeto spatial points para coordenadas planares pois assim conseguimos usar o gBuffer:
```{r}
crimes_UTM <- spTransform(x = sp_crimes, CRSobj = CRS("+init=epsg:22523"))
plot(crimes_UTM)
```
Com o gBuffer conseguimos cincundar o ponto com um raio de alcance:
```{r}
library(rgeos)
buffer_crimes <- gBuffer(spgeom = crimes_UTM, width = 150000, byid = TRUE)
tm_shape(shp = buffer_crimes) +   tm_borders()
```

Usando tmap:
```{r}
tmap_mode("view")
tm_shape(shp = buffer_crimes) + tm_borders()
```

Combinando os objetos sp, sf e shapfile:


```{r}
library(rgdal)
library(sf)
library(tmap)

shapefile_SP <- readOGR(dsn = "data/shapefiles/SP_Municipios", layer = "SP")
shapefile_SP_WGS84 = spTransform(shapefile_SP, CRSobj = "+datum=WGS84 +init=epsg:4326 +unit=m")

sf_crimes <- st_as_sf(x = crimes, coords = c("longitude", "latitude"), crs = st_crs(4326))

tmap_mode("view")
tm_shape(shp = shapefile_SP_WGS84) + 
  tm_borders(alpha = 0.5) +
  tm_shape(shp = sf_crimes) + 
    tm_dots(col = "deepskyblue4", 
          border.col = "black", 
          size = 0.1, 
          alpha = 0.8)
  #tm_dots(col = "regiao", size = 0.02) +
  tm_shape(buffer_crimes) + 
  tm_borders(col = "black") 
```


buffer union
A técnica de buffer union faz a intesercção das áreas:

```{r}
library(rgeos)

buffer_union <- gUnaryUnion(spgeom = buffer_crimes)
```


Intersecção:

```{r}
library(rgdal)
library(sf)
library(tmap)

tmap_mode("view")
tm_shape(shp = shapefile_SP_WGS84) + 
  tm_borders(alpha = 0.5) +
  tm_shape(shp = sf_crimes) + 
    tm_dots(col = "deepskyblue4", 
          border.col = "black", 
          size = 0.1, 
          alpha = 0.8)
  tm_shape(buffer_union) + 
  tm_borders(col = "black") 
```
 
 Calculando áreas de saturação, ou seja, onde as circunferências se sobrepões mais:
 
 spatial points com dataframe:
 
```{r}
crimes_sp_df <- SpatialPointsDataFrame(data = crimes,
                                          coords = coordenadas_crimes,
                                          proj4string = CRS("+proj=longlat"))
crimes_sp_df@data
```
 
Cálculo das kernel densities, podemos utilizar a função kernelUD():

```{r}
library(adehabitatHR)
crimes_dens <- kernelUD(xy = crimes_sp_df,
                           h = "href",
                           grid = 1000,
                           boundary = NULL)

plot(crimes_dens)
```

Para estabelecer as zonas com maior densidade, propomos o seguinte:
```{r}
library(adehabitatHR)

zona1 <- getverticeshr(x = crimes_dens, percent = 20) 
zona2 <- getverticeshr(x = crimes_dens, percent = 40) 
zona3 <- getverticeshr(x = crimes_dens, percent = 60) 
zona4 <- getverticeshr(x = crimes_dens, percent = 80)

tmap_options(check.and.fix = TRUE) 
tm_shape(shp = shapefile_SP_WGS84) + 
  tm_fill(col = "gray90") + 
  tm_borders(col = "white", alpha = 0.5) + 
  tm_shape(shp = crimes_sp_df) + 
  tm_dots(col = "regiao", size = 0.25) + 
  tm_shape(zona1) + 
  tm_borders(col = "firebrick4", lwd = 2.5) +
  tm_fill(alpha = 0.4, col = "firebrick4") + 
  tm_shape(zona2) + 
  tm_borders(col = "firebrick3", lwd = 2.5) + 
  tm_fill(alpha = 0.3, col = "firebrick3") + 
  tm_shape(zona3) + 
  tm_borders(col = "firebrick2", lwd = 2.5) + 
  tm_fill(alpha = 0.2, col = "firebrick2") +
  tm_shape(zona4) + 
  tm_borders(col = "firebrick1", lwd = 2.5) + 
  tm_fill(alpha = 0.1, col = "firebrick1")

tmap_mode("plot")

```


