---
title: "SQT"
output:
  html_document:
    df_print: paged
---

Suponha os dados:
```{r}
data = read.csv("data/grades_variance.csv")
data
```

Separando os grupos:
```{r}
g1 = subset(data, data$group == 1)
g2 = subset(data, data$group == 2)
```

Cada ponto menos a respectiva média, tudo ao quadrado:
```{r}
math_square = (data$math - mean(data$math))^2
english_square = (data$english - mean(data$english))^2
```

SQT - Soma dos Quadrados Totais ou Variabilidade Total

```{r}
SQT = sum(math_square) +  sum(english_square)
```

SQR - Soma dos Quadrados Totais do grupo 1
```{r}
g1_math_square = (g1$math - mean(g1$math))^2
g1_english_square = (g1$english - mean(g1$english))^2
SQTg1 = sum(g1_math_square) +  sum(g1_english_square)
```

SQR - Soma dos Quadrados Totais do grupo 2
```{r}
g2_math_square = (g2$math - mean(g2$math))^2
g2_english_square = (g2$english - mean(g2$english))^2
SQTg2 = sum(g2_math_square) +  sum(g2_english_square)
```

Objetivo do cluster: Diminir a variabilidade dentro do grupo (SQTg1 e SQTg2) e aumentar a variabilidade entre os grupos (SQT_entre_grupos):

SQT = SQTg1 + SQTg2 + SQT_entre_grupos 

```{r}
SQT_entre_grupos = SQT - SQTg1 - SQTg2
SQT_entre_grupos
```

R_quadrado =  SQT_entre_grupos / SQT

Assim, quanto maior for o R_quadrado, melhor foi o agrupamento.
Podemos usar R_quadrado para avaliar a qualidade do agrupamento e critério de corte.
Com a estratégia: fazer diversos agrupamentos e ver onde temos incrementos significativos no R_quadrado.



