---
title: "tmap"
output:
  html_document:
    df_print: paged
---
Dependências do sistema operacional para a biblioteca tmap:

sudo apt install libudunits2-dev libgdal-dev libgeos-dev libproj-dev libfontconfig1-dev

base de dados que criaremos um ranking com análise fatorial:
```{r warning=FALSE}
library(textshape)
data_original = read.csv("data/atlas.csv")
data_original = column_to_rownames(data_original,'distritos')
data = data_original[,-1]
```

Correlações das colunas numéricas:
```{r message=FALSE, warning=FALSE}
library(PerformanceAnalytics)
chart.Correlation(data)
```
Teste de esfericidade de bartlet
```{r message=FALSE, warning=FALSE}
library(psych)
rho = cor(data)
cortest.bartlett(R = rho)
```
Como p-value é 8.646135e-141 dizemos que na significância de 5% (ou nível confiança de 95%) ficamos com a hipótese alternativa de que essa matriz de correlação é estatisticamente diferente da matriz de identidade (zerada)

Normanlizando base de dados:
```{r message=FALSE, warning=FALSE}
data_std = data.frame(scale(data))
```

Modelo:
```{r message=FALSE, warning=FALSE}
modelo = prcomp(data_std)
summary(modelo)
```

Autovalores:
```{r}
modelo$sdev^2
```
O primeiro fator captura variância de quase 5 variáves.

Autovetores:
```{r message=FALSE, warning=FALSE}
autovetores = modelo$rotation
```

Autovetor, ou seja, o peso da cada variável em cada fator:
```{r message=FALSE, warning=FALSE}
library(reshape2)
data_melt=melt(autovetores)
colnames(data_melt) = c('Variavel','Fator','value')

library(tidyverse)
ggplot(aes(x = Variavel, y = value, fill = Variavel),data=data_melt) +
  geom_bar(stat = "identity") + 
  facet_wrap(~Fator) +
  theme(axis.text.x = element_text(angle = 90))
```
Com o screeplot podemos ver o decaimento da variância compartilhada:

```{r message=FALSE, warning=FALSE}
library(factoextra)
fviz_eig(modelo,addlabels=T)
```
cargas fatorais (correlação entre os fatores estabelecidos e as variáveis originais):

```{r message=FALSE, warning=FALSE}
cargas_fatoriais = modelo$rotation %*% diag(modelo$sdev)
cargas_fatoriais
```
Mantendo somente os dois primeiros fatores:
```{r message=FALSE, warning=FALSE}
cargas_fatoriais = cargas_fatoriais[,1:2]
cargas_fatoriais
```

Comunalidade, variâncias totais compartilhadas em cada um dos fatores considerados:
```{r message=FALSE, warning=FALSE}
comunalidade = rowSums(cargas_fatoriais^2)
comunalidade
```
Capturamos 82,86% da variância de renda e apenas 40,5% de favel, considerando apenas dois fatores.

é importante mostrar as cargas_fatoriais junto com a comunalidade: 
```{r message=FALSE, warning=FALSE}
cbind(cargas_fatoriais,comunalidade)
```

Gráfico das cargas fatoriais:

```{r message=FALSE, warning=FALSE}

library(tidyverse)
library(ggrepel)

round(summary(modelo)$importance[2,1] * 100,digits = 2)
round(summary(modelo)$importance[2,2] * 100,digits = 2)
cargas_fatoriais = data.frame(cargas_fatoriais)

ggplot(data=cargas_fatoriais,
  aes(x = X1, y = X2)) +
  geom_point(color = "dodgerblue4") +
  geom_hline(yintercept = 0, color = "darkgoldenrod3", linetype = "dashed") +
  geom_vline(xintercept = 0, color = "darkgoldenrod3", linetype = "dashed") +
  geom_text_repel(label = row.names(cargas_fatoriais)) +
  labs(x = 'F1 (62,98%)',y = 'F2 (25,01%)')
```
densipop se relaciona mais com F2 e as demais se relacionam todas com F1.

scores_fatoriais: 

```{r}
scores_fatoriais = t(modelo$rotation)/modelo$sdev
scores_fatoriais = t(scores_fatoriais)
scores_fatoriais
```

mantendo 2 scores fatoriais: 

```{r}
scores_fatoriais = scores_fatoriais[,1:2]
scores_fatoriais
```

Para criação do indicador manteremos apenas o primeiro fator.

Multiplicação entre primeiro score fatorial e o valores observado padronizado:
```{r message=FALSE, warning=FALSE}
multiplicacoes_F1 <- t(apply(data_std, 1, function(x) x * scores_fatoriais[,1]))
F1 = data.frame(-rowSums(multiplicacoes_F1)) # deixamos negativo para o ranking ficar "bunitinho" - quanto maior, signica melhor, e não o contrario
```

Colocando fator 1 no dataframe original:
```{r message=FALSE, warning=FALSE}
data_original["fator1"] <- F1
```

Criando uma coluna pontuação do ranking pela soma ponderada dos fatores por sua variância compartilhada, ou seja, vamos considerar 55,06% que é o que esse valor explica:

```{r message=FALSE, warning=FALSE}
var_compartilhada <- (modelo$sdev ^ 2/sum(modelo$sdev ^ 2))
data_original$pontuacao = data_original$fator1 * var_compartilhada[1] # 55,06%
```

Abrindo o shapefile da cidade de são Paulo:

```{r message=FALSE, warning=FALSE}
library(maptools)
sao_paulo = readShapeSpatial("data/shapefile_saopaulo/sao_paulo")
```

Salvando shapefile se necessário:

```{r message=FALSE, warning=FALSE}
library(maptools)
writeSpatialShape(sao_paulo, "data/shapefile_saopaulo/sao_paulo")
```

Plotando mapa:
```{r message=FALSE, warning=FALSE}
library(tmap)
tm_shape(sao_paulo) + tm_borders()
```

Colocando dataframe com Fator1 no mapa:

```{r message=FALSE, warning=FALSE}
sao_paulo@data$COD_DIST = as.numeric(sao_paulo@data$COD_DIST)
data_original$distritos = rownames(data_original)

distritos_dados <- merge(sao_paulo,
                         data_original,
                         by.x = "COD_DIST",
                         by.y = "cod_ibge")

```

Vendo o mapa:

```{r message=FALSE, warning=FALSE}
#tmap_mode("plot")
tmap_mode("view")

tm_shape(distritos_dados) +
  tm_fill("pontuacao", midpoint = 0, palette = "RdBu", 
          style = "quantile", n = 10, legend.show = T) +
  tm_borders(alpha = 0.8) +
  tm_text("distritos") 

```



