---
title: "R Notebook"
output: html_notebook
---

Artigo de referência: https://www.jstor.org/stable/1269547

Zero Inflated Poissson: poisson + bernoulli

Inflação de zero é uma logistica binária em que consideramos a probabilidade de não ocorrência de zero:

função densidade de probabilidade:

$p(Y_i=0) = P_{logit} + (1-P_{logit} ) e^{-\lambda_i}$



$p(Y_i=m) = (1-P_{logit} ) \frac{e^{-\lambda_i} \lambda_i}{m!}$

```{r}
library(ggplot2)
m = 1:20
lambda=1
plogit = 0.7
p0=plogit+(1-plogit)*exp(-lambda)
p=(1-plogit)*(exp(-lambda)*lambda^m)/(factorial(m))
data=data.frame(m=c(0,m),p=c(p0,p))
ggplot(data, aes(x=m, y=p)) + 
  geom_bar(stat = "identity")
```
zeros = zeros estruturais (bernoulli) + zeros amostrais (poisson)
Os modelos de regressão Poisson inflacionados de zeros:
Apresentam dois processos geradores de zeros, sendo um devido à distribuição binária (neste caso, são gerados os chamados zeros estruturais) e outro devido à distribuição Poisson (nesta situação, são gerados dados de contagem, entre os quais os chamados zeros amostrais).

Temos que fazer o stepwise para bernoulli e para o poisson.

Para bernoulii somente corruption é estatisticamente significante. Para poisson as três são (staff, post corruption). 

```{r message=FALSE, warning=FALSE}
data = read.csv("data/corruption.csv")
library(pscl)
# preditoras poission | preditoras Bernoulli 
modelo_zip = zeroinfl(formula = violations ~ staff+post+corruption | corruption,data=data,dist="poisson")
summary(modelo_zip)
```
Coeficiente de corrupção no Bernoulli é -0.9524, ou seja, quanto maior a corrupção, menor a probabiblidade de ocorreência do evento zero. Já na poisson o coeficiente de corrupção é positivo 0.093714, ou seja, quanto maior a corrupção maior a probabilidade de ocorrência de violaçao.

```{r}
logLik(modelo_zip)
```

modelo poisson e gama para comparação:
```{r message=FALSE, warning=FALSE}
library(MASS)
modelo_poisson = glm(violations ~ staff + post + corruption, data=data, family = "poisson")
modelo_binomial_negativo = glm.nb(formula = violations ~ staff+post+corruption, data=data)
```

Comparação dos modelos de poisson sem inflação de zeros e com inflação de zeros, teste de vuong:
```{r message=FALSE, warning=FALSE}
vuong(m1=modelo_poisson, m2=modelo_zip)
```

p-value é 0.0014049 ou seja, temos inflação de zeros.

Mas os modelos são estatisticamente diferentes? São em favor do modelo zip:

```{r message=FALSE, warning=FALSE}
library(lmtest)
lrtest(modelo_poisson,modelo_zip)
```

predição para staff igual a 23 membros, antes da lei e indice de corrupção de 0.5: 
```{r}
predict(object = modelo_zip,
        newdata=data.frame(staff=23,post="no",corruption=0.5),type="response")
```

Na unha:
```{r}
staff=23
postyes=0
corruption=0.5

a=-1.6117 - 0.9524*corruption
b=2.488857 + staff*0.020020 -4.287651*postyes + 0.093714*corruption

(1 - ( 1/ (1+exp(-a)) ) )* exp(b)

```


## zero inflated + dispersão ZINB - zero inflated Binomial Negativa

```{r}
library(ggplot2)
m = 1:20
lambda=2
plogit = 0.7
theta = 2
delta = 2

p0=plogit+(1-plogit)*(1/(1+theta^-1 * lambda)^theta)

p=(1-plogit)* ( delta^theta*m^(theta-1)*exp(-m*delta) )/(factorial(theta-1))
plot(c(0,m),c(p0,p))

```



```{r message=FALSE, warning=FALSE}
library(pscl)
modelo_zinb = zeroinfl(formula = violations ~ staff+post+corruption | corruption,data=data,dist="negbin")
summary(modelo_zinb)
```

```{r message=FALSE, warning=FALSE}
logLik(modelo_zinb)
```

```{r message=FALSE, warning=FALSE}
modelo_zinb$theta
```

```{r message=FALSE, warning=FALSE}
vuong(m1=modelo_binomial_negativo, m2=modelo_zinb)
```

Incremento no ll significativo:
```{r message=FALSE, warning=FALSE}
library(lmtest)
lrtest(modelo_binomial_negativo,modelo_zinb)
```

$\lambda_{zinb} = [1 - \frac{1}{1+e^{-logit}}] [e^{logit}]$

Predições:
```{r}
predict(object = modelo_zinb, newdata=data.frame(staff=23,post="no",corruption=0.5),type="response")
```




```{r}
predict(object = modelo_binomial_negativo, newdata=data.frame(staff=28,post="no",corruption=1),type="response")
```

modelos de regressão do tipo binomial negativo com inflação de zeros:
I) A probabilidade p de ocorrência de nenhuma contagem para dada observação i, ou seja, p(Yi = 0), é calculada levando-se em consideração a soma de um componente dicotômico com um componente de contagem.

II) A probabilidade p de ocorrência de determinada contagem m (m = 1, 2, ...), ou seja, p(Yi = m), segue a expressão da probabilidade da distribuição Poisson-Gama.

III) Apresentam parâmetros estimados por máxima verossimilhança.

